臺灣苗栗地方法院刑事判決
 110年度易字第288號
公  訴  人  臺灣苗栗地方檢察署檢察官
被      告  吳家鈞





上列被告因湮滅證據案件，經檢察官聲請以簡易判決處刑（110
年度偵字第2707號），本院認為不宜以簡易判決處刑（110 年度
苗簡字第500號），改依通常程序審理，判決如下：
    主  文
吳家鈞無罪。
    理  由
一、公訴意旨略以：被告吳家鈞於民國109年9月21日1時15分許
    ，陪同當時女友李依頻，前往李依頻之弟李宗錦位於苗栗縣
    ○○鄉○○村○○00號住處（下稱前開地點）時，見李宗錦呈現半
    跪姿依靠在床邊，床上及地上都有血跡，而李宗錦左手附近
    地上擺放有一把可發射子彈且具有殺傷力之非制式手槍1支
    （槍枝管制編號：0000000000號，下稱系爭手槍），被告知
    悉系爭手槍為李宗錦非法持有，屬關係他人刑事被告案件之
    證據，竟仍基於隱匿證據之犯意，旋即將系爭手槍藏放在前
    開地點大門前之某台廢棄紅色車輛下方，而隱匿關係李宗錦
    刑事被告案件之證據，因認被告涉有刑法第165條之隱匿刑
    事證據罪嫌云云。
二、按犯罪事實應依證據認定之，無證據不得認定犯罪事實；不
    能證明被告犯罪者，應諭知無罪之判決，刑事訴訟法第154
    條第2 項、第301 條第1 項分別定有明文。又事實之認定，
    應憑證據，如未能發現相當證據，或證據不足以證明，自不
    能以推測或擬制之方法，為裁判基礎；且認定犯罪事實所憑
    之證據，雖不以直接證據為限，間接證據亦包括在內，然而
    無論直接證據或間接證據，其為訴訟上之證明，須於通常一
    般之人均不致有所懷疑，而得確信其為真實之程度者，始得
    據為有罪之認定，倘其證明尚未達到此一程度，而有合理之
    懷疑存在而無從使事實審法院得有罪之確信時，即應由法院
    為被告無罪之判決，有最高法院40年台上字第86號判例、76
    年台上字第4986號判例要旨可資參照。且按認定犯罪事實應
    依證據，為刑事訴訟法所明定，故被告否認犯罪事實所持之
    辯解，縱屬不能成立，仍非有積極證據足以證明其犯罪行為
    ，不能遽為有罪之認定，亦有最高法院30年上字第1831號判
    例意旨可資參照。
三、公訴意旨認被告犯刑法第165條之隱匿刑事證據罪，係以被
    告於警詢、偵查中之供述、證人李依頻、盧春慶於警詢及偵
    查中之證述、李宗錦相驗屍體證明書、現場照片、李宗錦大
    千綜合醫院病歷、法務部法醫研究所110年1月11日法醫理字
    第10900072460號函暨檢附之解剖報告書暨鑑定報告書、臺
    灣苗栗地方檢察署109年度偵字第6023號不起訴處分書、內
    政部警政署刑事警察局鑑定書等為證據；訊據被告堅詞否認
    有上開犯行，並辯稱：「盧春慶警員有問我，死者確定救不
    回來時，有警員問我他是自殺還是他殺，我說自殺，他說自
    殺會有東西，我說有，那時是在醫院門口，我說東西是我拿
    走，警員直接問我為何拿走東西，我說因為當下我們到時，
    我們都慌了，我也不知道人是死是活，也不確定槍是否有上
    膛，警察就跟我說，不然你把東西拿出來，你就什麼事都沒
    有，我說好，因為這不是我的東西，我說好，我帶你去這樣
    ，我東西是一定會拿出來的，沒有像他說的湮滅證據，我如
    果要湮滅證據，我為何會把東西拿出來，畢竟東西不是我的
    ，我放在車子下方」等語（見本院卷第51至52頁）。
四、按無罪判決，無刑事訴訟法第154 條第2 項「應依證據認定
    」之犯罪事實之存在。因此，同法第308 條前段規定，無罪
    之判決書只須記載主文及理由。而其理由之論敘，僅須與卷
    存證據資料相符，且與經驗法則、論理法則無違即可，所使
    用之證據亦不以具有證據能力者為限，即使不具證據能力之
    傳聞證據，亦非不得資為彈劾證據使用。故無罪之判決書，
    就傳聞證據是否例外具有證據能力，本無須於理由內論敘說
    明，最高法院著有100 年度台上字第2980號判決意旨可資參
    照。
五、經查：
  ㈠被告於109年9月21日1時15分許，陪同當時女友李依頻，前往
    李依頻之弟李宗錦位於苗栗縣○○鄉○○村○○00號住處（下稱前
    開地點）時，見李宗錦呈現半跪姿依靠在床邊，床上及地上
    都有血跡，而李宗錦左手附近地上擺放系爭手槍；
　　經被告撥打119救護，李宗錦於到院前心跳停止，經插管、
    心臟按摩、急救藥物給藥後，急救30分鐘仍於109年9月21日
    凌晨2時13分許因急救無效死亡，並經法醫解剖鑑定後認係
    自殺，而因心肺損傷出血、左肺扁塌、左側氣血胸、左前胸
    單一接觸型貫通性槍彈創而死亡一情，並有苗栗縣警察局頭
    份分局處理相驗案件初步調查報告書暨報驗書、消防機關救
    護紀錄表苗栗縣消防局救護紀錄、苗栗大千綜合醫院法醫參
    考病歷摘要各1份、照片98張、大千綜合醫院護理記錄、勘(
    相)驗筆錄、解剖筆錄、臺灣苗栗地方檢察署苗檢109鑫醫甲
    字第A092101號相驗屍體證明書、苗栗縣警察局頭份分局109
    年9月28日份警偵字第1090024000號函暨所附死亡案相驗、
    解剖照片及光碟、法務部法醫研究所110年1月11日法醫理字
    第10900072460號函暨所附解剖報告書暨鑑定報告書等各1份
    等在卷足參（見109年度相字第429號卷第1頁、第5至7頁、
    第11至35頁、第47至54頁、第58頁、第63頁、第67至69頁、
    第71至78頁、第86至97頁）；又上開系爭手槍經送請內政部
    警政署刑事警察局鑑定認係非制式手槍、由仿手槍外型製造
    之槍枝，組裝已貫通之金屬槍管而成，擊發功能正常，可供
    擊發適用子彈使用，認具殺傷力，此有內政部警政署刑事警
    察局110年2月2日刑鑑字第1098004694號鑑定書1份在卷可佐
    （見109年度偵字第6023號卷第393至398頁、109年度相字第
    429號卷第106至107頁）；是此部分事實，自堪信實；是系
    爭具有殺傷力之手槍確為李宗錦用以自殺所用乙節，應堪認
    定。
  ㈡本案被告於李宗錦自殺後到場，因見系爭手槍放在李宗錦身
    邊，因不知道槍枝是否有上膛，故擔心槍枝危險，故先通報
    救護車救護後，而隨手將槍枝放置在門口車輛底盤下方，隨
    後先陪同將李宗錦送醫救護，而在醫院時跟承辦員警陳述李
    宗錦為持槍自殺，其到場時不知道李宗錦死亡或昏迷，怕槍
    枝走火才將系爭手槍移到住處前方車子下方等情，為被告所
    不爭執(見本院卷第56至58頁)，且有證人李依頻於警詢證述
    略稱：其於109年9月21日凌晨1時15分到達李宗錦住處，其
    看見李宗錦依靠在床旁邊，身體呈現半跪姿勢，床上及地上
    都有一灘血，吳家鈞便立即撥打119，李宗錦是開槍自盡的
    ，該手槍為李宗錦所有，當時該手槍被吳家鈞拿去銅鑼鄉朝
    陽村朝西61號前大門的紅色廢棄車輛下方，其只知道該手槍
    是李宗錦自己改的等語在卷(見109年度偵字第6023號卷第63
    至67頁)；被告上開供述內容與證人李依頻證述內容尚稱符
    合，足徵被告供述其於李宗錦自殺後到場，因見系爭手槍放
    在李宗錦身邊，因不知道槍枝是否有上膛，故擔心槍枝危險
    ，故先通報救護車救護後，而隨手將槍枝放置在門口車輛底
    盤下方乙節，尚堪採信。
  ㈢又被告於經承辦員警盧春慶告知後，隨即帶同員警查扣系爭
    手槍之事實，有證人盧春慶於偵查中證述略稱：其在醫院看
    死者傷勢確定是槍傷後，其就單獨詢問被告槍枝去向，其跟
    被告說事情的嚴重性，槍枝去向一定要交代，不然可能會有
    湮滅罪證問題，被告坦承槍枝是他拿走的等語在卷(見109年
    度相字第429號卷第81頁)；且有苗栗縣警察局頭份分局扣押
    筆錄、扣押物品目錄表各1份、照片3張、現場勘察相片9張
    、勘察採證同意書等(見109年度偵字第6023號卷第89至99頁
    、第131至133頁、第175至179頁、第191至192頁、第302至3
    03頁)在卷可稽；足徵被告經員警盧春慶詢問後，即如實告
    知系爭手槍放置地點及隨即帶同警方前往查扣，本案被告上
    揭抗辯，尚堪採信；是被告應無湮滅證據之犯意為是。
  ㈣又按刑法第165條湮滅刑事證據罪，係指偽造、變造、湮滅或
    隱匿關係他人刑事被告案件之證據，而所謂「刑事被告案件
    」，係指因告訴、告發、自首等情形，已開始偵查後之刑事
    案件而言，故在偵查開始以前，即無所謂刑事被告，自亦無
    刑事被告案件可言，此有最高法院75年度台上字第5108號、
    台灣高等法院86年度上易字第4547號判決可資參照。是本案
    被告於李宗錦持系爭手槍自殺送醫後，隨即告知警員李宗錦
    係持系爭手槍自殺，且隨即帶同警員前往查扣系爭手槍送鑑
    偵辦等情，已均如前述；是本案被告持有前開李宗錦所有用
    以自殺之系爭手槍時，李宗錦業已死亡，李宗錦自無可能因
    涉犯刑事罪嫌而進行任何偵查作為，故本案被告亦無任何湮
    滅刑事證據之可能。
　㈤綜上所述，本案尚難以被告有將李宗錦所有用以自殺之系爭
    槍枝放置於李宗錦位於苗栗縣○○鄉○○村○○00號住處前方廢棄
    車輛下，即遽認被告有何湮滅刑事案件證據之犯行；此外，
    公訴人復未提供其他積極證據足資證明被告確有公訴人所指
    之犯行，不能證明被告犯罪，參諸前揭法條規定與判例意旨
    依法應為被告無罪之諭知。
六、據上論斷，應依刑事訴訟法第301 條第1 項，判決如主文。
本案經檢察官彭郁清聲請簡易判決處刑，本院改依通常程序審理
，檢察官吳宛真到庭執行職務。
中　　華　　民　　國　　110 　年　　11　　月　　24　　日
            刑事第一庭  法  官  許蓓雯
以上正本證明與原本無異。　　　　　　　　　　　　　　　　如不服本判決應於收受判決後20日內向本院提出上訴書狀，並應敘述具體理由。其未敘述上訴理由者，應於上訴期間屆滿後20日內向本院補提理由書(均須按他造當事人之人數附繕本)「切勿逕送上級法院」。告訴人或被害人如對本判決不服者，應具備理由請求檢察官上訴，其上訴期間之計算係以檢察官收受判決正本之日期為準。　　　　　
                        書記官  蔡孟穎
中　　華　　民　　國　　110 　年　　11　　月　　24　　日